臺灣臺南地方法院刑事裁定
111年度聲簡再字第4號
聲  請  人
即受判決人  許立禹


                    （現於法務部○○○○○○○○○○○執行中）          
上列聲請人即受判決人因違反毒品危害防制條例案件，對於本院
中華民國109年5月13日109年度簡上字第56號刑事確定判決，聲
請再審，本院裁定如下：
    主  文
再審之聲請駁回。
    理  由
一、聲請再審意旨略以：聲請人即受判決人許立禹於民國103年
    間曾因毒品案件經法院裁定送觀察、勒戒，而本案是於108
    年10月24日所犯，上述兩案件相差5年，違反毒品危害防制
    條例第20條觀察、勒戒先行主義第3項，觀察、勒戒或強制
    戒治執行完畢釋放後，5年後再犯毒品危害防制條例第10條
    施用毒品罪適用本條之規定。聲請人於109年5月13日遭判刑
    4月，明顯與毒品危害防制條例第20條規定有所衝突，並危
    害聲請人權利，因而提出再審等語。
二、按有罪之判決確定後，有下列情形之一者，為受判決人之利
    益，得聲請再審：原判決所憑之證物已證明其為偽造或變
    造者。原判決所憑之證言、鑑定或通譯已證明其為虛偽者
    。受有罪判決之人，已證明其係被誣告者。原判決所憑之
    通常法院或特別法院之裁判已經確定裁判變更者。參與原
    判決或前審判決或判決前所行調查之法官，或參與偵查或起
    訴之檢察官，或參與調查犯罪之檢察事務官、司法警察官或
    司法警察，因該案件犯職務上之罪已經證明者，或因該案件
    違法失職已受懲戒處分，足以影響原判決者。因發現新事
    實或新證據，單獨或與先前之證據綜合判斷，足認受有罪判
    決之人應受無罪、免訴、免刑或輕於原判決所認罪名之判決
    者；法院認為聲請再審之程序違背規定者，應以裁定駁回之
    ，刑事訴訟法第420條第1項、第433條前段分別定有明文。
    是對有罪確定判決聲請再審，其聲請理由自以有合於刑事訴
    訟法第420條第1項各款所定情形之一者，或有同法第421條
    所定有足生影響於判決之重要證據漏未審酌者為限。再按再
    審及非常上訴制度，雖均為救濟已確定之刑事判決而設，惟
    再審係為原確定判決認定事實錯誤而設之救濟程序，與非常
    上訴程序係為糾正原確定判決法律上錯誤者有別，是倘所指
    摘者，係關於原確定判決適用法律不當之情形，核屬非常上
    訴之範疇，並非聲請再審所得救濟（最高法院105年度台抗
    字第863號、108年度台抗字第555號刑事裁定意旨參照）。
三、聲請人前於108年10月24日因施用第二級毒品案件，經本院
    以109年度簡上字第56號判決判處有期徒刑4月，於109年5月
    13日確定等情，有上開刑事判決及臺灣高等法院被告前案紀
    錄表各1份附卷可參。聲請人固對本院上開確定判決聲請再
    審，惟觀諸聲請人補提之再審書狀(見本院聲簡再卷第39至4
    2頁)，聲請人對於其確有上開施用毒品犯行並無爭執，雖聲
    請人主張依據修正前毒品危害防制條例第20條第3項規定，
    原審對於其本案施用毒品之犯行，係距離其前次觀察、勒戒
    執行完畢釋放「5年後」再犯之事實，漏未調查及斟酌，因
    而提出本件再審聲請等語。然核其所指摘者，實屬本案確定
    判決有無違背法令而得提起非常上訴救濟之問題，與再審程
    序係就上開確定判決認定事實是否錯誤之救濟制度無涉，顯
    與刑事訴訟法第420條第1項第1款至第6款或第421條所定得
    聲請再審之情形不符，尚非得據為聲請再審之事由。是本件
    再審聲請程序並不合法，且無以補正，應予駁回。　
四、另關於施用毒品之訴追程序，聲請人本案行為時，即92年7
    月9日修正公布、93年1月9日施行之毒品危害防制條例，將
    該條例第20條、第23條之保安處分程序，單純區分為「初犯
    」、「5年內再犯」及「5年後再犯」三種；依其立法理由之
    說明：「初犯」，經觀察、勒戒或強制戒治後，應為不起訴
    處分或不付審理之裁定；經觀察、勒戒或強制戒治執行完畢
    釋放後，「5年內再犯」者，因其再犯率甚高，原實施之觀
    察、勒戒及強制戒治既已無法收其實效，爰依法追訴或裁定
    交付審理。至於經觀察、勒戒或強制戒治執行完畢釋放後，
    「5年後再犯」者，前所實施之觀察、勒戒或強制戒治已足
    以遮斷其施用毒品之毒癮，為期自新及協助其斷除毒癮，仍
    適用「初犯」規定，先經觀察、勒戒或強制戒治之程序。從
    而依修正後之規定，僅限於「初犯」及「5年後再犯」二種
    情形，始應先經觀察、勒戒或強制戒治程序，不能逕行起訴
    ，亦即設為施用毒品罪起訴條件之限制。但倘被告於5年內
    已再犯，經依法再為保安處分或追訴處罰者，縱其第三次（
    或第三次以上）施用毒品之時間，在初犯之保安處分執行完
    畢釋放5年以後，即非屬「5年後再犯」之情形，且因前有「
    5年內再犯」情形，顯見其再犯率甚高，原實施之保安處分
    無法收其實效，毋庸仍予寬典處遇，而應依該條例第10條逕
    予刑罰制裁，此有最高法院99年度台非字第246號判決意旨
    可參，重申最高法院95年度第7次刑事庭會議決議、97年度
    第5次刑事庭會議決議之見解，亦為聲請人行為時即本案施
    用毒品案件審理期間當時有效之毒品危害防制條例規定及實
    務確信。是聲請人本案施用毒品之犯罪時間（即108年10月2
    4日），雖距前述觀察、勒戒執行完畢釋放日已逾5年，然依
    據上開說明，聲請人於103年10月1日觀察、勒戒執行完畢釋
    放後，曾於105年間再犯施用第二級毒品案件，經本院以105
    年度簡字第2299號判決判處有期徒刑3月確定在案等情，有
    上開刑事簡易判決附卷可憑，則其本案施用毒品犯行即非屬
    「5年後再犯」之情形，依法應逕予刑罰制裁，是本案施用
    毒品之判決係依據裁判當時有效之毒品危害防制條例規定及
    實務確信而為判決，自無違法之問題。從而，聲請人上開指
    摘本案確定判決認定事實、適用法律錯誤，亦無理由，併予
    敘明。
五、末按聲請再審之案件，除顯無必要者外，應通知聲請人及其
    代理人到場，並聽取檢察官及受判決人之意見。但無正當理
    由不到場，或陳明不願到場者，不在此限。前項本文所稱「
    顯無必要者」，係指聲請顯屬程序上不合法且無可補正或顯
    無理由而應逕予駁回，刑事訴訟法第429條之2、法院辦理刑
    事訴訟案件應行注意事項第177條之4分別定有明文。本件再
    審聲請程序並不合法且無以補正，已如上述，自無踐行通知
    聲請人到場並聽取檢察官意見等程序之必要。
六、依刑事訴訟法第433條前段，裁定如主文。　　　　
中　　華　　民　　國　　111 　年　　10　　月　　17　　日
                  刑事第六庭  審判長法　官　鍾邦久
                                    法  官　黃琴媛
                                    法  官　孫淑玉
以上正本證明與原本無異。
如不服本裁定，應於收受送達後5日內向本院提出抗告狀。（應
附繕本）
　　　　　　　　　　　　　　　　　　書記官　洪千棻
中　　華　　民　　國　　111 　年　　10　　月　　18　　日